【裁判字號】    95,簡上,161
【裁判日期】    950718
【裁判案由】    違反動產擔保交易法
【裁判全文】
臺灣臺南地方法院刑事判決             95年度簡上字第161號
上  訴  人
即  被  告  甲○○
上列上訴人即被告因違反動產擔保交易法案件，不服本院中華民
國95年3月14日第一審刑事簡易判決（95年度簡字第740號，原聲
請簡易判決處刑案號：臺灣臺南地方法院檢察署95年度偵緝字第
293號），提起上訴，本院管轄之第二審合議庭判決如下：
    主  文
上訴駁回。
甲○○緩刑貳年。
    事  實
一、甲○○於民國九十四年四月十五日，以動產擔保交易法設定
    動產抵押之方式，向日盛商業銀行股份有限公司（下稱日盛
    銀行）貸款新臺幣（下同）二十五萬元，並提供所有車牌號
    碼６Ｓ－２１０１號自用小客車一輛作為動產擔保設定動產
    抵押，雙方約定貸款期限自九十四年五月十五日起至九十七
    年四月十五日止，每月攤還一次，每次償還八千三百二十五
    元，分三十六期給付，標的物存放地點約定為臺南市○○路
    ○段二九巷八弄二二號，在價金未付清之前，依動產擔保交
    易法規定，標的物僅得依約占有使用，不得任意出賣或為其
    他處分，而為動產擔保交易之債務人。詎甲○○意圖為自己
    不法之利益，於九十四年十二月十一日因動產擔保標的物即
    上開汽車發生事故不能使用，竟將之出賣予居住桃園地區不
    知情之李湄洲。嗣日盛銀行於九十四年十一月三十日將其對
    甲○○之貸款債權及動產抵押權讓與匯豐汽車股份有限公司
    （下稱匯豐公司），並因甲○○僅繳交六期之貸款後，即未
    再繳交分期款項，匯豐公司乃派員前往查訪，發現上開汽車
    不在約定存放地點，致無法占有上開汽車暨依動產擔保交易
    法行使取償之權利，因而受有損害。
二、案經匯豐公司告訴臺灣臺南地方法院檢察署檢察官偵查後聲
    請簡易判決處刑。
    理  由
一、上開犯罪事實，業據被告甲○○於本院審理時自白承認（見
    本院卷第三八頁），核與告訴人即匯豐公司業務員乙○○所
    為指訴相符（見偵查他字卷第十五頁），復有動產擔保交易
    動產抵押設定申請書、債權人變更登記申請書、移轉契約書
    （見偵查他字卷第四至六頁）、貸款暨動產抵押契約書（見
    偵查他字卷第七頁）、債權讓與通知書（見偵查他字卷第九
    頁）、客戶繳款記錄（見本院卷第二七頁）及廢機動車輛買
    賣切結書（見本院卷第二六頁）各一份，現場蒐證照片四張
    （見偵查他字卷第十至十一頁）在卷可憑，足認被告自白與
    事實相符，應可採信。綜上，本案事證明確，被告犯行足堪
    認定，應依法論科。
二、論罪科刑：
  (一)核被告所為，係違反動產擔保交易法第三十八條之不法將標
    的物出賣罪。被告行為後，刑法第四十一條第一項前段易科
    罰金之規定業已修正變更，新法規定：「犯最重本刑為五年
    以下有期徒刑以下之刑之罪，而受六個月以下有期徒刑或拘
    役之宣告者，得以新臺幣一千元、二千元或三千元折算一日
    ，易科罰金。」但依據舊法及修正前罰金罰鍰提高標準條例
    第二條前段（現已刪除）規定，被告行為時易科罰金折算標
    準，應以銀元三百元折算一日，經折算為新臺幣後，應以新
    臺幣九百元折算為一日。比較修正前後之易科罰金折算標準
    ，當以修正前之規定，較有利於被告，仍應依刑法第二條第
    一項規定，適用修正前刑法第四十一條第一項前段規定，定
    其折算標準。
  (二)原審以被告罪證明確，依據刑事訴訟法第四百四十九條第一
    項、第四百五十四條第二項，動產擔保交易法第三十八條，
    修正前刑法第十一條、第四十一條第一項前段，罰金罰鍰提
    高標準條例第一條前段、第二條，並審酌被告犯罪之動機、
    目的、手段、所生危害，且迄今尚積欠告訴人公司二十餘萬
    元，未達成和解，及犯後態度等一切情狀，逕以簡易判決判
    處被告有期徒刑二月，如易科罰金，以銀元三百元折算一日
    。本院經核其認事用法，均無不當，量刑亦稱妥適。被告上
    訴意旨，指摘原審量刑不當，為無理由。原審固然未及比較
    新舊法適用，逕適用舊法之規定，然經比較適用之結果，適
    用舊法之規定，對被告並無不利，亦即原審法院適用舊法之
    規定，並無不當，自無庸諭知撤銷。
  (三)按犯罪在新法施行前，新法施行後，緩刑之宣告，應適用新
    法第七十四條之規定（最高法院九十五年五月二十三日刑事
    庭第八次會議決議七）。查本件被告曾因酒後駕車公共危險
    及過失傷害案件，經法院判處罰金銀元一萬五千元及拘役五
    十九日確定，惟未曾受有期徒刑以上刑之宣告，有臺灣高等
    法院被告前案紀錄表一份在卷可憑（見本院卷第九頁），被
    害人於本院審理時表示被告應先將逾期金額繳納完畢（見本
    院卷第二二頁），被告嗣後即於九十五年六月二十八達成和
    解賠償，全部繳付先前所積欠債務六萬六千六百元之帳款，
    有對帳單影本一份可稽（見本院卷第二九頁），被告並表示
    日後會按期還款（見本院卷第三八頁），足認被告與被害人
    間就前開事件已圓滿解決。被告經此教訓後，應知所警惕，
    信無再犯之虞，並斟酌公訴檢察官為被告利益請求給予緩刑
    宣告（見本院卷第三九頁），本院因認所宣告之刑以暫不執
    行為適當，併諭知緩刑二年，以啟自新。
據上論斷，應依刑事訴訟法第四百五十五條之一第一項、第三項
第三百六十八條，刑法第二條第一項，第七十四條第一項第一款
，判決如主文。
本案經檢察官丙○○到庭執行職務。
中    華    民    國    95    年    7     月    18    日
                  刑事第十一庭  審判長法  官  謝瑞龍
                                      法  官  周紹武
                                      法  官  李東柏
以上正本證明與原本無異。
本件不得上訴。
                                      書記官  簡湘雲
中    華    民    國    95    年    7     月    18    日
附錄本案論罪科刑法條全文：
動產擔保交易法第三十八條
動產擔保交易之債務人，意圖不法之利益，將標的物遷移、出賣
、出質、移轉、抵押或為其他處分，致生損害於債權人者，處三
年以下有期徒刑、拘役或科或併科六千元以下之罰金。


司法院資訊處製作；財團法人民間司法改革基金會備份。
